臺灣板橋地方法院刑事判決　　　　　　　95年度易字第1906號
公　訴　人　臺灣板橋地方法院檢察署檢察官
被　　　告　甲○○
上列被告因詐欺案件，經檢察官提起公訴（94年度偵字第18957號）
，被告於準備程序中為有罪之陳述，本院告知被告簡式審判程序
之旨，並聽取當事人之意見後，裁定由受命法官依簡式審判程序
進行，判決如下：
    主  文
甲○○共同連續意圖為自己不法之所有，以詐術使人將本人之物
交付，處有期徒刑年肆月，如易科罰金，以銀元佰元折算壹日
。
    事  實
一、甲○○與劉烽為（業經檢察官另案起訴）共同基於意圖為自
    己不法所有之概括犯意連絡，明知甲○○並無工作，仍推由
    甲○○出面分別於民國94年3 月31日以巨東國際公司行銷員
    之名義向國泰世華商業銀行股份有限公司（下稱國泰世華商
    銀）、於94年8 月15日以東霖電訊公司員工之名義向中華商
    業銀行股份有限公司（下稱中華商銀）、於94年9 月15日以
    東霖電訊公司員工之名義向匯豐商業銀行股份有限公司（下
    稱匯豐銀行）申請信用卡，且在信用卡申請書職業欄中填寫
    為東霖電信公司、巨東國際行銷公司之員工等不實資料，以
    此詐術使發卡銀行誤認為有資歷之人而核發信用卡，嗣經甲
    ○○領得國泰世華銀行信用卡及中華商銀信用卡後，將信用
    卡交付劉烽為，劉烽為持有中華商銀信用卡及國泰世華銀行
    信用卡後，立即以刷卡消費及預借現金之方式詐騙財物，並
    朋分花用，致中華商銀損失新台幣（下同）6 萬元、國泰世
    華商銀損失28624 元，嗣於甲○○於94年11月1 日上午11時
    40 分 許，前往台北縣板橋市○○路○ 段285 號匯豐銀行板
    橋分行領取信用卡時，為員警當場查獲而未再得逞。
二、案經台北縣政府警察局移送臺灣板橋地方法院檢察署檢察官
    偵查起訴。
    理  由
一、訊據被告甲○○對於上揭事實供承不諱，核與證人陳平、游
    騰義、曾貫哲於警訊中之指訴相符，且共犯劉烽為於另案本
    院95年度訴字第2936號準備程序中亦已對上揭事實為認罪陳
    述，並有中華商銀、國泰世華商銀、匯豐銀行之信用卡申請
    書、信用卡交易明細表二張、信用卡二張在卷可稽，事證明
    確，被告犯行洵堪認定。
二、按94年2 月2 日修正公布，95年7 月1 日施行之刑法第2 條
    第1 項：「行為後法律有變更者，適用行為時之法律。但行
    為後之法律有利於行為人者，適用最有利於行為人之法律。
    」之規定，係規範行為後法律變更所生新舊法律比較適用之
    準據法，於新法施行後，應適用新法第2 條第1 項之規定，
    為「從舊從輕」之比較（最高法院95年第8 次刑事庭會議決
    議意旨參照）。被告行為後，刑法第28條關於共同正犯之規
    定、第33條第5 款關於罰金刑之規定，業於94年2 月2 日修
    正公布，同法第56條連續犯之規定則經刪除，刑法施行法亦
    於95年6 月14日修正增訂第1 條之1 ，並均自95年7 月1日
    起施行。修正前刑法第28條規定：「二人以上共同實施犯罪
    之行為者，皆為正犯。」修正後刑法第28條規定之共同正犯
    ，基於個人責任原則及法治國人權保障，限於直接從事構成
    犯罪事實之行為者（含共謀共同正犯），排除「陰謀共同正
    犯」及「預備共同正犯」之類型。被告係直接從事構成犯罪
    事實之行為，故修正前刑法第28條規定，對之尚無不利。次
    關於罰金刑，刑法分則編各罪所定罰金刑之貨幣單位原為銀
    元，修正前刑法第33條第5 款規定：「罰金：1 元（銀元）
    以上。」而依罰金罰鍰提高標準條例規定，就72年6 月26
    日前修正之刑法部分條文罰金數額提高2 至10倍，其後修正
    者則不提高倍數，並依現行法規所定貨幣單位折算新臺幣條
    例規定，以銀元1 元折算新臺幣3 元。修正後刑法第33條第
    5 款規定：「罰金：新臺幣1000元以上，以百元計算之。」
    ，刑法第33條第5 款所定罰金貨幣單位經修正為新臺幣後，
    刑法分則各罪所定罰金刑之貨幣單位亦應配合修正為新臺幣
    ，為使刑法分則編各罪所定罰金之最高數額與刑法修正前趨
    於一致，乃增訂刑法施行法第1 條之1 ：「中華民國94 年1
    月7 日刑法修正施行後，刑法分則編所定罰金之貨幣單位為
    新臺幣。94年1 月7 日刑法修正時，刑法分則編未修正之條
    文定有罰金者，自94年1 月7 日刑法修正施行後，就其所定
    數額提高為30倍。但72年6 月26日至94年1 月7 日新增或修
    正之條文，就其所定數額提高為3 倍。」從而，刑法分則編
    各罪所定罰金刑之最高數額，於上開規定修正後並無不同，
    惟修正後刑法第33條第5 款所定罰金刑最低數額，較之修正
    前提高，自以修正前刑法第33條第5 款規定有利於被告。至
    修正後刑法第56條連續犯之規定業經刪除，此雖非犯罪構成
    要件之變更，惟顯已影響行為人刑罰之法律效果，自屬法律
    變更，參酌最高法院95年第8 次刑事庭會議決議意旨，以適
    用修正前刑法第56條規定論以連續犯，對被告較為有利。是
    經綜合比較新舊法結果，以修正前刑法規定有利於被告，應
    依刑法第2 條第1 項前段規定，一體適用修正前之刑法規定
    。
三、核被告意圖為自己不法之所有，以詐術使人將本人之物交付
    ，所為係犯刑法第339 條第1 項之詐欺取財罪及同法條第3
    項之詐欺取財未遂罪。被告先後三次犯行，時間緊接、方法
    相同，所犯均係構成要件相同之罪，顯係基於概括犯意為之
    ，為連續犯，應依修正前刑法第56條規定論以一罪並加重其
    刑。又被告甲○○與劉烽為二人間有行為之分擔及犯意之連
    絡，為共同正犯。爰審酌被告犯罪之動機、目的、手段及所
    造成危害、犯後坦承犯行，惟未與受害銀行和解賠償損害等
    一切情狀，處如主文所示之刑。又比較修正前後刑法第41條
    易科罰金規定，以修正前規定有利於被告，併依修正前刑法
    第41條第1 項前段諭知易科罰金之折算標準，以示懲儆。
據上論斷，應依刑事訴訟法第299 條第1 項前段，刑法第2 條第
1 項前段、修正前第28條、修正前第56條、第339 條第1 項、第
3 項、第41條第1 項前段，罰金罰鍰提高標準條例第1 條前段、
修正前第2 條，判決如主文。
本案經檢察官陳盈錦到庭執行職務。
中　　華　　民　　國　　96　　年　　2 　　月　　9 　　日
                  刑事第三庭  法　官  陳  忠  行
以上正本證明與原本無異
如不服本判決應於送達後10日內向本院提出上訴狀
                              書記官　廖  美  紅
中　　華　　民　　國　　96　　年　　2 　　月　　9 　　日
附錄本案論罪科刑法條全文：
中華民國刑法第339條
（普通詐欺罪）
意圖為自己或第三人不法之所有，以詐術使人將本人或第三人之
物交付者，處5年以下有期徒刑、拘役或科或併科1千元以下罰金
。
以前項方法得財產上不法之利益或使第三人得之者，亦同。
前二項之未遂犯罰之。
